臺灣桃園地方法院刑事判決　　　　　　　　　　　　　九十三年度訴字第二二九號
　　公　訴　人　臺灣桃園地方法院檢察署檢察官
　　被　　　告　庚○○原名徐.
右列被告因偽造文書等案件，經檢察官提起公訴（九十二年度偵續字第一三０號），
本院判決如左：
    主  文
庚○○共同行使偽造私文書，足以生損害於他人，處有期徒刑參月，如易科罰金，以
參佰元折算壹日。
    事  實
一、庚○○係遠勝汽車股份有限公司（下稱遠勝公司）之前汽車銷售業務專員（現已
    離職）。緣丙○○○向庚○○所購得由其子戊○○駕駛使用之車牌號碼Ｖ五—九
    五三六號自用小客車，均交由庚○○代為送廠維修服務，因該車向東泰產物保險
    股份有限公司（以下簡稱東泰保險公司，後更名為國泰世紀產物保險公司股份有
    限公司）投保之乙式任意保險將於民國八十九年一月九日到期，庚○○即主動向
    戊○○、丙○○○表示可以利用車輛保險來作免費維修，渠等不必支付任何費用
    ，而獲得渠等應允。嗣於八十八年十二月十一日、十二日左右，庚○○約同竣耀
    汽車有限公司（下簡稱竣曜修車廠）之業務員甲○○前往戊○○住處取車，戊○○即將該車連同其行車執照、駕駛執照一併交由庚○○維修、保管，再於翌日向
    戊○○索取車主丙○○○之國民
    該車僅受有不明原因之數處小擦刮之損害，並預見該車縱經送修恐怕亦無法辦理
    保險出險，且不符合修車廠維修之經濟效益（所能請領之保險費不敷維修成本）
    ，修車廠習慣以業界常見之製造假車禍方式來擴大車損情形，並藉此提高保險給
    付額，仍任由甲○○、竣耀修車廠負責人己○○（二人未據起訴）共同決定將上
    開車輛駛出廠外，與同在該修車廠內維修之另輛屬不知情之丁○○所有之車牌號
    碼ＤＪ—一五四一號自用小客車故意對撞，再由己○○委請桃園縣警察局平鎮分
    局建安派出所警員壬○○（未據起訴）虛偽繪製道路交通事故現場測繪紀錄表一
    紙，表示上開車牌號碼Ｖ五—九五三六號自用小客車曾於八十八年十二月十四日
    二十二時三十分許在桃園縣平鎮市○○路、營德路口與丁○○所有之ＤＪ—一五
    四一號自用小客車發生碰撞之情。庚○○即與甲○○、己○○、壬○○共同基於
    意圖為自己不法所有、偽造文書之犯意聯絡，由己○○交代不知情之員工辛○○
    填寫「東泰產物保險股份有限公司汔車保險理賠申請書」一紙，並於該單上虛偽
    載明：駕駛人戊○○因路況不熟，誤闖金陸路往營德路之單行道，不慎撞及車號
    ＤＪ一五四一號前車頭，導致雙方車頭受損，現場已由建安派出所陳警員前往處
    理等語，復將丙○○○所交付之上開印章盜蓋其上，共同偽造以被保險人丙○○○名義提出上開汽車理賠申請書，並持以向東泰保險公司申請保險理賠而行使之
    ，使東泰保險公司承辦人員陷於錯誤，而給付竣曜修車廠車損保險金新台幣（下
    同）五萬二千二百二十六元、財損保險金十六萬七千一百七十元，計給付予竣曜
    修車廠修繕費用共二十一萬九千三百九十六元，足以生損害於東泰保險公司及丁○○、丙○○○。嗣因戊○○於八十九年十二月間，另將其車輛送往福佑公司維
    修時，始被告知其車輛曾與他車發生碰撞，而查知上情。
二、案經丙○○○訴請臺灣桃園地方法院檢察署檢察官偵查起訴。
    理  由
一、訊據被告庚○○固坦承主動向戊○○表示因保險將到期，可以報出險之方式免費
    維修車上之小擦刮，並向戊○○索取相關證件及將該車開往竣耀修車廠維修，嗣
    後該車即由竣耀修車廠代車主申請保險理賠等情，惟矢口否認有何偽造文書、詐
    欺等犯罪事實，辯稱：伊並不知道發生假車禍乙事，本件全係修車廠老闆己○○
    搞的鬼，而保險理賠金也是由己○○領取，伊未得分文，純粹是因為服務太好、
    太好心了才會如此云云。
二、惟查：
（一）被告庚○○擔任遠勝公司汽車銷售業務員而販售予丙○○○之車牌號碼Ｖ五—
      九五三六號自用小客車，均係交由被告代為送廠維修服務，且因該車向東泰保
      險公司投保之乙式任意保險將於八十九年一月九日到期，被告即主動向丙○○○之子戊○○表示可以利用車輛保險來作免費維修，渠等不必支付任何費用，
      而獲得渠等應允。嗣被告即於八十八年十二月十一日、十二日左右約同竣曜修
      車廠之業務員甲○○前往戊○○住處取車，戊○○即將該車連同其行車執照、
      駕駛執照、車主丙○○○之國民
      被告自承不諱，核與證人甲○○證述相符。雖證人丙○○○、戊○○均否認同
      意被告以辦理保險出險之方式修車，惟渠等自陳被告曾告知保險屆期，可免費
      維修車輛，「他說我們保險到期了，不用的話也是沒有了」，並參諸渠等事後
      亦未支付分文，並於交車同時交付行車執照、駕駛執照、車主
      證件予被告等節（見本院卷第八十四頁至九十頁），若非欲以保險出險方式修
      車，一般維修根本毋須交付上開證件，綜合上情，證人戊○○等應對以保險出
      險之方式修車有所知悉。是證人二人所述被告未告知將辦出險云云，應有誤會
      ，附此敘明。
（二）又上開車輛經送至竣耀修車廠後，即由己○○安排將上開車輛駛出廠外，與同
      在該修車廠內維修之另輛丁○○所有之車牌號碼ＤＪ—一五四一號自用小客車
      故意對撞，製造假車禍，再由己○○委請桃園縣警察局平鎮分局建安派出所警
      員壬○○虛偽繪製道路交通事故現場測繪紀錄表一紙，表示上開車牌號碼Ｖ五
      —九五三六號自用小客車曾於八十八年十二月十四日二十二時三十分許在桃園
      縣平鎮市○○路、營德路口與丁○○所有之ＤＪ—一五四一號自用小客車發生
      碰撞。再由己○○交代員工辛○○填寫「東泰產物保險股份有限公司汔車保險
      理賠申請書」一紙，並於該單上虛偽載明：駕駛人戊○○因路況不熟，誤闖金
      陸路往營德路之單行道，不慎撞及車號ＤＪ一五四一號前車頭，導致雙方車頭
      受損，現場已由建安派出所陳警員前往處理等語，復盜蓋上丙○○○所交付之
      上開印章，並持以向東泰保險公司申請保險理賠，而東泰保險公司即因此給付
      竣曜修車廠車損保險金五萬二千二百二十六元、財損保險金十六萬七千一百七
      十元乙節，復據證人己○○自陳無訛（見本院卷第一一三頁至第一一七頁、第
      一七０頁、第一七五頁），核與證人甲○○證述：知悉己○○製造假車禍、修
      車廠確有詐領保險金等情（見本院卷第一七四頁）、辛○○亦證述：本案保險
      理賠申請書確係老闆己○○告知全部內容後要求伊依旨填寫，並填上員工乙○○遺失之手機號碼0000000000號偽為戊○○之聯絡電話，復持向東
      泰保險公司申請理賠等情均相符（見本院卷第二三三頁至第二三四頁）。又上
      開保險理賠申請後經核准後，理賠金含車損保險金五萬二千二百二十六元、財
      損保險金十六萬七千一百七十元，共計二十一萬九千三百九十六元，均匯入竣
      耀汽車有限公司富邦銀行中壢分行0000000000000號帳戶內，此
      據證人即東泰保險公司員工子○○、癸○○證述明確，復有國泰世紀產物保險
      股份有限公司九十三年四月十九日（九三）車字第四００—十八號函及所附汽
      車保險要保書、汽車保險理賠計算書、統一發票理賠作業系統報表在卷可稽（
      見本院卷第四十五頁至第五十二頁），上開事實均堪認定。
（三）被告對於上開事實固均不爭執，惟辯稱：對於竣耀修車廠以製造假車禍方式申
      報保險理賠一事並不知情云云。然查：
      1.證人己○○於本院審理中明確證稱：「庚○○拉這輛車來時，就有跟我說是
        否可以跟保險公司多報一點，叫我想辦法，我就跟甲○○說那可能只能夠把
        車開出去撞有一點嚴重才可以多報一點」，「（詐得之保險費如何分？）扣
        掉我修理的成本，之後所剩約一、二萬元，因為我開發票也要繳稅所以我分
        比較多，庚○○有分到戊○○那台車修理費五萬多元的一成」（見本院卷第
        一一四頁、第一一六頁），「（庚○○到底知否你們要去製造假車禍，還是
        請你儘量想辦法讓理賠金額提高？）我本人沒有親口跟他說要去製造假車禍
        ，他車子拉來就是說由我全權處理，希望我可以把保險理賠金額提高。不過
        他常常到我修理廠來，他應該知道我去製造假車禍，因為在我修理廠的電腦
        都可以查出出險的案號，他送來的車原本損害的不是那麼重，他也是在從事
        汽車買賣，他當然知道理賠要高一點，就要製作假車禍。」、「（車子放在
        修車廠二個禮拜，這中間庚○○有無去？）他平常一個禮拜就有來二、三次
        ，他也曾經催過小姐要趕快交車，車子經過假車禍嚴重受損的情況他也有看
        到，平日他跟甲○○交情很好，常常來找他。」、「保險理賠業務員可以獲
        得（修理費之）一成是慣常程序」，「為了營業業績上的壓力，這是互相共
        生的生態，而且我們修繕的速度也會比經銷商自營的快，我相信這種製作假
        車禍的案件，一般的外圍修車廠只要有做保險的，十家有九家九都會這樣做
        。」，「本案的車子，保險已經要到期了，除了凹陷還有括痕，這樣的修繕
        ，扣除掉三千元自付額，還可以有五千元維修的價值，這樣我才有可能有獲
        利的空間。如果說很小的損傷，報不到三千元，我要退傭給營業員，我根本
        就做白工，不可能。因此營業員怎麼可能不知道車子一來我一定要報八千元
        以上的修繕費，才有可能有五千元以上的維修價值，如果客戶只是一個葉子
        板只要一千多元，我就會叫他直接付掉就算了，不然不僅得不到好處，還要
        被提高保費。」等語（見本院卷第一一六頁、第一一七頁及本院九十三年十
        二月六日審理筆錄），並提出自白書一份詳細敘明上旨（見本院卷第一三五
        頁以下）。堪認有關製造假車禍以申辦保險理賠之方式於一般外維修車廠實
        屢見不鮮，被告於交車至竣耀修車廠維修並請其代為申報保險理賠時應已有
        預見。
      2.另證人甲○○於本院審理中亦明確證稱：「我知道這輛車要用保險來理賠一
        定要另外製造出車損外傷。」、「（你都知道要這樣才可以保險理賠，庚○○難道不知道？）說不知道應該不可能，他多少應該瞭解一些，只要做過賣
        車業務的人都知道乙式全險要報出險的話，必然要有一定的車損外傷，單純
        的小擦刮是不可能的，尤其是我跟庚○○去拉回的車子擦刮情況根本不可能
        用乙式的全險來出險。」（見本院卷第一七六頁）、「（你建議擦撞路樹，
        庚○○是否知情？）這是一個默契，我不記得我有無跟他提起，但是每一個
        汽車業務員都知道乙式不明擦撞是不能獲賠的，一定要想辦法去拍照，找個
        原因，保險公司才會受理。」、「我知道這部車本來就是要再撞嚴重一點才
        能辦出險，因為這輛車以當時我去拖的情況，它的損傷不是那麼明顯，拍照
        有可能拍不出來，如果要取得保險的理賠，一定要把痕跡弄得明顯一點。」
        ，「他把車子交給我，告訴我哪裡有損傷，需要修繕，至於他是否知道需要
        經過加工才可獲得理賠，我不知道。但是大家都是做這一行的，不用講也是
        心照不宣」等語（見本院卷第二四三頁及九十三年十二月六日審理筆錄）。
        綜上足見被告對於本件亦須以製造假車禍之方式提高理賠額度乙節應瞭然於
        胸。
      3.且被告於本院審理中復明確陳稱：「（剛剛王說對於你送修的車子不符保險
        理賠，有可能要再加工這樣的情況，修車業者跟你這種送修的營業員心照不
        宣，你有何意見？）是心照不宣」等語（見本院九十三年十二月六日審理筆
        錄）。稽之被告既對於戊○○交付之該車僅受有數處小擦刮乙情知之甚詳，
        而該車送修期間復長達十餘天，其間被告更多次前往該修車廠詢問，益見其
        明知該車僅受有不明原因之數處小擦刮之損害，並預見該車縱經送修恐怕亦
        無法辦理保險出險，且不符合修車廠維修之經濟效益，且對於竣耀修車廠將
        以業界常見之製造假車禍方式，以擴大車損情形並藉此提高保險給付額乙情
        確實『心照不宣』而有認識。
      4.稽之被告自承伊與甲○○、竣耀修車廠配合已有四、五月之久，期間至少送
        修四、五台車，又伊迄案發時已賣車約八年了，業務範圍亦包括協助客戶送
        修、保養、申辦保險理賠，堪認其對於上開證人己○○、甲○○所證述之修
        車廠申報保險理賠之生態瞭若指掌。再者本案丙○○○向庚○○所購得由其
        子戊○○駕駛使用之車牌號碼Ｖ五—九五三六號自用小客車，係向東泰保險
        公司投保乙式車險，而所謂乙式車險係指原則上不明小擦刮不理賠，雖實際
        上保險公司均會通融，然保戶仍應提出擦撞之現場照片，或警員到場處理之
        現場紀錄，或至少提出一定之原因乙節，已據證人即東泰保險公司經理丑○○到庭證述綦詳。然被告於交車進廠維修時並未請車主提出擦撞之現場照片
        ，亦無警員到場處理之現場紀錄一節為其所自承無訛，伊又如何以正常程序
        申辦保險理賠？綜上足見其對於竣耀修車廠可能以製造假車禍之方式申報保
        險理賠乙節確有認識，並預見渠等將處理之可能方式，而該處理方式確可達
        到伊協助客戶維修車輛之目的而不違背其本意。
      5.至於被告雖矢口否認收到本案修理費一成之佣金，辯稱：並未拿到任何好處
        云云。然被告自陳正常情況下，伊幫客戶牽車至竣耀修車廠維修時，修車廠
        均會給付伊修理費一成之佣金，惟其對於何以本件未領得佣金一節語焉不詳
        （見本院卷第一八０頁）。另證人甲○○、辛○○雖亦證稱並未轉交該筆佣
        金予被告之情，然甲○○同時證稱：正常情形下之保險出險均會透過伊轉發
        一成佣金予汽車業務員，但「如果是詐領保險金的事沒有透過我聯絡」等語
        （見本院卷第一七四頁），而本件即係詐領保險金之典型案例，依證人上開
        證述即無間接轉交之理。且縱然己○○於本案中確未親自或請甲○○、辛○○代為轉交一成之佣金予被告，應無礙於被告上開對於照造假車禍一節「心
        照不宣」之事實，仍難執為被告有利之認定。
      6.末查，本案之丙○○○所有自用小客車因製造假車禍而獲得保險理賠，對於
        東泰保險公司以造成支出理賠金之損害，而丙○○○之自用小客車亦因有重
        大肇事資料而致將來有提高保費之風險；第三人丁○○亦有可能因東泰保險
        公司對丙○○○為理賠後，受有求償之可能，被告所為上開犯行均對其等造
        成損害或有損害之虞，亦堪認定。
（四）綜上所述，被告上開對於竣耀修車廠事後製造假車禍乙節不知情之辯解顯不可
      採。此外復有東泰產物保險股份有限公司汽車保險理賠計算書一紙、東泰產物
      保險股份有限公司汽車保險承保車輛肇事查案及追償報告書一紙（見偵查卷第
      四十七頁）、桃園縣警察局道路交通事故現場測繪紀錄表一紙（見偵查卷第三
      十五頁、第三十六頁）、Ｖ五—九五三六號自用小客車之行照影本一紙（見偵
      查卷第四十九頁）、東泰產物保險公司之汽車保險證影本一紙（見偵查卷第四
      十九頁）、事故發生後Ｖ五—九五三六號車照片十二張（見偵查卷第五十一頁
      、第五十三頁）、ＤＪ—一五四一號自小客車之車籍資料一份（見偵查卷第七
      十頁、第七十一頁）、Ｖ五—九五三六號自用小客車之車籍資料一份（見偵查
      卷第七十一頁、第七十二頁）、支付自付額三千元之發票一張（見偵查卷第六
      十二頁）、竣曜汽車有限公司估價單二張（見偵查卷第八十頁、第八十二頁至
      第八十三頁）、竣曜汽車有限公司開給東泰產物保險公司之發票二張（見偵查
      卷第八十一頁）附卷可稽。本件事證明確，被告犯行堪以認定。
三、核被告庚○○所為，係犯刑法第二百十六條、第二百十條之行使偽造私文書罪、
    第三百三十九條第一項之詐欺取財罪。被告等人盜用印章之行為，係該偽造私文
    書之部分行為，而偽造私文書之低度行為，復為行使之高度行為所吸收，均不另
    論罪。所犯前開行使偽造私文書罪、詐欺取財罪二罪間，有方法結果之牽連關係
    ，為牽連犯，應從一重之行使偽造私文書罪處斷。被告與己○○、甲○○、壬○○間就上開犯行有犯意聯絡及行為分擔，均為共同正犯。被告利用不知情之辛○○為本案犯罪，為間接正犯。爰審酌被告前述犯罪之動機係為圖得保戶另行介紹
    向其買車及續保之目的、本案並未獲得任何實質利益、實際主導者為共犯己○○
    ，被告參與之程度不高，並斟酌被告犯後坦承主要犯行，僅對於上開行為是否構
    成犯罪有所爭執之態度等一切情狀，從輕量處如主文所示之刑。按行為後法律有
    變更者，適用裁判時之法律，刑法第二條第一項前段定有明文。本件被告行為後
    ，刑法第四十一條於九十年一月十日經修正公布，並於同年月十二日生效，易科
    罰金之適用範圍擴大為最重本刑五年以下有期徒刑之罪，並明定併合處罰之數罪
    ，如各罪均得易科罰金者，其應執行之刑逾六月時，亦得適用之。茲比較新舊刑
    法第四十一條之結果，以修正後之刑法第四十一條較有利於被告，故依前揭說明
    ，應適用裁判時之法律即修正後之刑法第四十一條，本院自應就前揭宣告之刑諭
    知易科罰金之折算標準。末查，前述共犯己○○盜用印章所蓋之印文係屬真正印
    章之印文，並非屬偽造印章之印文；而偽造之東泰產物保險股份有限公司汔車保
    險理賠申請書，業已行使交付予東泰保險公司，爰均不為沒收之諭知，附此敘明
    。
四、至於己○○、甲○○、壬○○等人上開行為是否同涉有偽造文書、詐欺或其他犯
    嫌，應由檢察官另行偵查處理。
據上論斷，應依刑事訴訟法第二百九十九條第一項前段，刑法第二條第一項前段、第
二十八條、第二百十六條、第二百十條、第三百三十九條第一項、第五十五條、修正
後第四十一條第一項前段，罰金罰鍰提高標準條例第一條前段、第二條，判決如主文
。
本案經檢察官張尹敏到庭執行職務。
中　　　華　　　民　　　國　　九十三　　年　　 十二 　　月　　 二十 　　日
                                臺灣桃園地方法院刑事第六庭
                                    審判長法  官  林　孟　宜
                                          法  官　蔡　寶　樺
                                          法  官　陳　永　來
右正本證明與原本無異。
如不服本判決，應於判決送達後十日內向本院提出上訴狀（應附繕本），上訴於臺灣
高等法院。
                                          書記官  劉　霜　潔
中　　　華　　　民　　　國　　九十三　　年　　 十二 　　月　　 二十 　　日
附錄論罪科刑法條：
中華民國刑法第二百一十六條
 (行使偽造變造或登載不實之文書罪)
行使第二百十條至第二百十五條之文書者，依偽造、變造文書或登載不實
事項或使登載不實事項之規定處斷。
中華民國刑法第二百十條
 (偽造變造私文書罪)
偽造、變造私文書，足以生損害於公眾或他人者，處五年以下有期徒刑。
中華民國刑法第三百三十九條
 (普通詐欺罪)
意圖為自己或第三人不法之所有，以詐術使人將本人或第三人之物交付者
，處五年以下有期徒刑、拘役或科或併科一千元以下罰金。
